臺灣高雄地方法院民事裁定　　　　　　 99年度監宣字第308號
聲　請　人　鄭素華
應監護宣告　李昌
人
上列聲請人聲請監護宣告等事件，本院裁定如下：
    主  文
宣告李昌（男，民國○○○年○月○日生，身分證統一編號：
Ｚ0 00000000號）為受監護宣告人。
選定鄭素華（女，民國○○○年○月○日生，身分證統一編號：
Ｚ000000000號）為受監護宣告人李昌之監護人。
指定高雄市政府社會局為會同開具財產清冊之人。
程序費用由受監護宣告人李昌負擔。
    理  由
一、按「對於因精神障礙或其他心智缺陷，致不能為意思表示或
    受意思表示，或不能辨識其意思表示之效果者，法院得因本
    人、配偶、四親等內之親屬、最近一年有同居事實之其他親
    屬、檢察官、主管機關或社會福利機構之聲請，為監護之宣
    告。」，98年11月23日修正生效之民法第14條第1 項定有明
    文。又「法院應於鑑定人前訊問應受監護宣告之人。但有礙
    難訊問之情形或恐有害其健康者，不在此限。」、「監護之
    宣告，非就應受監護宣告之人之精神或心智狀況訊問鑑定人
    後，不得為之。」、「法院為監護之宣告時，應依職權就配
    偶、四親等內之親屬、最近一年有同居事實之其他親屬、主
    管機關、社會福利機構或其他適當之人選定一人或數人為監
    護人，並同時指定會同開具財產清冊之人。」，98年11月23
    日修正生效之民事訴訟法第602 條第1 項、第603 條、民法
    第1111條第1 項亦分別定有明文。
二、本件聲請意旨略以：聲請人為應受監護宣告人李昌之母親
    ，而相對人李昌因罹患智能障礙之病症，致不能為意思表示
    或受意思表示，或不能辨識其意思表示之效果，聲請人爰依
    法聲請本院准予對李昌為監護宣告等語，並提出戶籍謄本
    、國民身分證、中華民國身心殘障手冊、高雄榮民總醫院診
    斷證明書各1 份為證。
三、經本院對李昌進行鑑定程序，在鑑定人潘志泉醫師面前訊
    問李昌，其對於法官詢問其姓名、年齡及指認親人，僅目
    光注視遠方，搖頭，發出呼吸聲而未回答，且經鑑定人潘志
    泉醫師鑑定認為：李昌從小發展遲緩，3 歲慢慢能站，8
    歲做過鑑定，達重度智能障礙，講話到現在還是不清楚，只
    能講簡單片段的字，比如，媽媽吃飯，國小、國中都是特教
    班，高職念仁武特殊學校，目前跟媽媽、嫂嫂同住，生活由
    家人照顧，口齒不清，可以跟家人簡單溝通，無金錢概念，
    不會購物，必須要指東西，由家人代為購買，目前已因心智
    缺陷導致不能為或受意思表示，或不能辨識其意識表示效果
    ，已達到受監護宣告之效果，回復可能性幾乎沒有等語（見
    本院100 年1 月6 日鑑定筆錄）；另行政院國軍退除役官兵
    輔導委員會高雄榮民總醫院函覆鑑定報告結果，查悉：李員
    的教育程度至仁武特殊教育學校高職部畢業，目前與祖母、
    母親及兄長、嬸嬸及叔叔等家族同住，母親為主要照顧者。
    本次聲請監護宣告事由主要為辦理父親遺產及拋棄繼承等相
    關事宜，因李員無法自行處理，家人為辦理遺產事宜，遂申
    請監護宣告。社會資源方面，李員具身心障礙手冊，障別等
    級為智障重度( 民國80年11月鑑定) ，生活上可取用相關社
    會福利資源。李員自小即因智能發展障礙影響認知功能與學
    習能力，目前具簡單居家生活能力，但對外界事物判斷與理
    解能力長期有明顯障礙，亟需在家人的監護下，保障李員長
    期之安全及日常生活照顧之需求。玖、鑑定結果：根據上述
    評估結果：李員已達到重度智力障礙程度，致不能為意思表
    示或受意思表示，或不能辨識其意思表示之效果等語，有行
    政院國軍退除役官兵輔導委員會高雄榮民總醫院100 年1 月
    21 日 高總精字第1000001228號函附精神狀況鑑定書1 份附
    卷可稽。是李昌因精神障礙致已達不能為意思表示或受意
    思表示，或不能辨識其意思表示之效果之程度，爰依法宣告
    李昌為受監護宣告之人。
四、次查，聲請人為受監護宣告人李昌之母親，有戶籍謄本1
    份在卷可參，是本院審酌聲請人與受監護宣告人李昌關係
    密切，平日均由聲請人照顧李昌，且聲請人鄭素華亦有意
    願擔任監護人，是本院認由聲請人鄭素華擔任監護人，應無
    不當之處，本院爰依上揭法條規定，選定聲請人擔任李昌
    之監護人。又經本院選定之監護人即聲請人，自應依民法第
    1112條規定，負責護養療治受監護宣告人李昌之身體及妥
    善為財產管理之職務，一併敘明。
五、另就指定會同開具財產清冊之人部分，本院審酌高雄市政府
    其轄下之高雄市政府社會局長期經辦各項社會福利業務，經
    驗豐富，並有眾多學有專精之社會工作人員從事該局業務，
    本院認由其擔任會同開具財產清冊之人，應屬適當，爰依上
    揭法條規定，指定高雄市政府社會局擔任會同開具財產清冊
    之人。又監護開始時，監護人對於受監護人之財產，應依規
    定會同法院指定之人，於2 個月內開具財產清冊並陳報法院
    ；且前項期間，法院得依監護人之聲請，於必要時延長之；
    於財產清冊開具完成並陳報法院前，監護人對於受監護人之
    財產，僅得為管理上必要之行為，民法第1099條、1099條之
    1 亦分別定有明文，基此，監護人業已依民法第1113條準用
    同法第1099條之規定，於監護開始時，對於受監護宣告人李
      昌之財產，會同高雄市政府社會局於2 個月內開具財產清
    冊並陳報法院在卷，併此敘明。
六、依民事訴訟法第608 條第1 項，裁定如主文。
中    華    民    國  100     年    1     月    28    日
                   家事法庭   法  官  郭慧珊
正本係照原本作成。
如不服本裁定關於選定監護人及指定會同開具財產清冊之人等部
分，應於送達後十日內向本院提出抗告狀，並繳納抗告費新臺幣
壹仟元；其餘關於宣告監護之部分，不得抗告。
中    華    民    國  100     年    1     月    28    日
                              書記官  王少玲